ACORDAO-COMPLETO-2537580

ACÓRDÃO 3428/2022 ATA 23/2022 - SEGUNDA CÂMARA

VISTOS, relatados e discutidos estes autos que cuidam de ato de aposentadoria,
ACORDAM os Ministros do Tribunal de Contas da União, reunidos em sessão da Segunda Câmara, diante das razões expostas pelo Relator, em:
9.1. reconhecer o registro tácito do ato de aposentadoria do ora interessado;
9.2. orientar a Sefip no sentido de que avalie a conveniência e a oportunidade de promover a revisão de ofício do ato relacionado, segundo critérios de materialidade e relevância;
9.3. dar ciência deste acórdão à unidade jurisdicionada.

Ato de aposentadoria.

Segunda Câmara

Departamento Nacional de Infraestrutura de Transportes.

3. Interessados/Responsáveis:
3.1. Interessado: Ana Lucia da Silva (XXX.330.751-XX).

13.1. Ministros presentes: Aroldo Cedraz (na Presidência), Bruno Dantas (Relator) e Antonio Anastasia.
13.2. Ministro-Substituto convocado: Marcos Bemquerer Costa.
13.3. Ministro-Substituto presente: André Luís de Carvalho.

BRUNO DANTAS

Cuidam os autos de ato de aposentadoria encaminhado pelo Departamento Nacional de Infraestrutura de Transportes.
2.	A Secretaria de Fiscalização de Integridade de Atos e Pagamentos de Pessoal e de Benefícios Sociais (Sefip) sugere a ilegalidade e a negativa de registro da concessão por identificar a consignação de parcela judicial indevida. Deixa, contudo, de propor determinações corretivas, conforme a seguinte análise (peça 5) , que contou com a concordância do Ministério Público junto ao TCU (peça 7) :
"A decisão judicial proferida no Mandado de Segurança 0018381-85.2014.4.01.3400, que tramitou na 6ª Vara da Justiça Federal de Brasília (DF) , autor: Associação dos Servidores Federais em Transportes (ASDNER) , determinou à autoridade coatora que não proceda os descontos determinados pela mensagem 554726 da Secretaria de Gestão Pública do Ministério do Planejamento, Orçamento e Gestão, a qual informou que rotina de absorção das VPNIs estaria sendo implementada a partir da folha do mês de fevereiro de 2014. Agravos de Instrumento foram interpostos, cuja decisão judicial foi no sentido de dar provimento parcial para determinar à autoridade coatora que não procedesse aos descontos determinados pela Mensagem 554726/MPOG. No caso, o Agravo de Instrumento 19465-39.2014.4.01.0000/DF foi recebido pelo Tribunal Regional Federal da 1ª Região apenas no seu efeito devolutivo, o que possibilitaria à autoridade coatora implementar a imediata supressão das VPNIs dos proventos de aposentadoria dos interessados. Em face disso, a mencionada Associação, insatisfeita com essa decisão do referido Tribunal Regional Federal, interps novo Agravo de Instrumento 0059167-89.2014.4.01.0000/DF com o objetivo de que o recurso fosse recebido também sob o efeito suspensivo, obtendo êxito nessa demanda. Assim, a situação atual é de que o último Agravo de Instrumento mencionado foi recebido com efeitos devolutivo e suspensivo e se encontra pendente de julgamento no Tribunal Regional Federal da 1ª Região, situação que impede a suspensão do pagamento da rubrica judicial."
	É o relatório.

não há

Procurador Júlio Marcelo de Oliveira.

aposentadoria. ATO COM ENTRADA NO TCU HÁ MAIS DE CINCO ANOS. REGISTRO TÁCITO. possibilidade de revisão de ofício.

APOSENTADORIA (APOS)

Secretaria de Fiscalização de Integridade de Atos e Pagamentos de Pessoal e de Benefícios Sociais (Sefip).

Cuida o processo de ato de aposentadoria encaminhado pelo Departamento Nacional de Infraestrutura de Transportes.
2.	Preliminarmente, rememoro que o Supremo Tribunal Federal, ao julgar o Recurso Extraordinário 636.553/RS, fixou a tese de que "em atenção aos princípios da segurança jurídica e da confiança legítima, os Tribunais de Contas estão sujeitos ao prazo de 5 anos para o julgamento da legalidade do ato de concessão inicial de aposentadoria, reforma ou pensão, a contar da chegada do processo à respectiva Corte de Contas".
3.	Ao apreciar embargos de declaração opostos perante a referida decisão, o STF reconheceu que, após o registro tácito do ato pelo decurso do prazo de cinco anos, abre-se a possibilidade de sua revisão de ofício, no prazo de cinco anos contados do registro.
4.	Em respeito à decisão da Suprema Corte, o TCU firmou entendimento por meio do Acórdão 122/2021-TCU-Plenário (relator Walton Alencar Rodrigues) no sentido de que, após o prazo de cinco anos da entrada do ato nesta Corte, sem apreciação pelo Tribunal, ele deve ser considerado tacitamente registrado, abrindo-se, a partir daí, a possibilidade de sua revisão no prazo de cinco anos.
5.	No caso concreto, verifico que o ato examinado foi disponibilizado ao TCU há mais de cinco anos, situação que atrai o registro tácito, com possibilidade de revisão de ofício, porquanto não transcorridos mais de dez anos desde a entrada no Tribunal.
6.	Dessa forma, cumpre reconhecer o registro tácito da concessão, sem prejuízo de orientar a Sefip no sentido de que avalie a conveniência e a oportunidade de promover a revisão de ofício do ato relacionado, segundo critérios de materialidade e relevância.
	Ante o exposto, voto por que o Tribunal adote a deliberação que ora submeto à apreciação deste Colegiado.
	TCU, Sala das Sessões Ministro Luciano Brandão Alves de Souza, em 12 de julho de 2022.
Ministro BRUNO DANTAS
Relator